臺灣高等法院刑事裁定　　　　　　　　 100年度聲字第1548號
聲　請　人
即　被　告　莊文和
指定辯護人　法律扶助律師王憲勳
上列聲請人即被告因違反毒品危害防制條例案件（本院100年度
上訴字第706號），聲請具保停止羈押，本院裁定如下：
    主  文
聲請駁回。
    理  由
一、聲請人即被告莊文和因違反毒品危害防制條例案件，經本院
    認有刑事訴訟法第101條第1項第1款、第2款、第3款情形，
    非予羈押，顯難進行審判或執行，有羈押之必要，於民國10
    0年2月25日執行羈押，並自同年5月25日起延長羈押2月在案
    。
二、聲請意旨略以：聲請人之雙親年事已高，父親身體不好又動
    過心臟手術，母親也是有病在身，家中經濟全靠聲請人之哥
    哥支撐，但哥哥尚有債務問題須解決，故請准聲請人以具保
    停止羈押，使聲請人得以返家幫忙解決經濟負擔等語。
三、按「被告經法官訊問後，認為犯罪嫌疑重大，而有左列情形
    之一，非予羈押，顯難進行追訴、審判或執行者，得羈押之
    ︰(一)逃亡或有事實足認為有逃亡之虞者。(二)有事實足認
    為有湮滅、偽造、變造證據或勾串共犯或證人之虞者。(三)
    所犯為死刑、無期徒刑或最輕本刑為5年以上有期徒刑之罪
    者。」，刑事訴訟法第101條第1項定有明文。所謂羈押，乃
    拘禁被告之強制處分，其目的係在保全證據、確保刑事訴訟
    程序之進行及刑罰權之執行。是被告經法官訊問後，究竟有
    無刑事訴訟法第101條第1項各款之情形，均屬事實問題，法
    院應按訴訟之程度，卷證資料及其他一切情事斟酌之。再刑
    事訴訟法第101條第1項第3款規定之羈押，係因被告所犯為
    死刑、無期徒刑或最輕本刑為5年以上有期徒刑之罪者，其
    可預期判決之刑度既重，該被告為規避刑罰之執行而妨礙追
    訴、審判程序進行之可能性增加，國家刑罰權有難以實現之
    危險，該規定旨在確保訴訟程序順利進行，使國家刑罰權得
    以實現，以維持重大之社會秩序及增進重大之公共利益，其
    目的洵屬正當。又基於憲法保障人民身體自由之意旨，被告
    犯上開條款之罪嫌疑重大者，仍應有相當理由認為其有逃亡
    、湮滅、偽造、變造證據或勾串共犯或證人等之虞，法院斟
    酌命該被告具保、責付或限制住居等侵害較小之手段，均不
    足以確保追訴、審判或執行程序之順利進行，始符合該條款
    規定，非予羈押，顯難進行追訴、審判或執行之要件，此際
    羈押乃為維持刑事司法權有效行使之最後必要手段，於此範
    圍內，尚未逾越憲法第23條規定之比例原則，符合司法院釋
    字第392號、第653號、第654號解釋意旨，與憲法第8條保障
    人民身體自由及第16條保障人民訴訟權之意旨，尚無違背。
    （見司法院大法官會議釋字第665號解釋意旨）
四、本件聲請人莊文和係涉毒品危害防制條例第4條第3項之運輸
    第三級毒品愷他命罪嫌，經原審審理結果，認其違反毒品危
    害防制條例第4條第3項之共同運輸第三級毒品罪，因聲請人
    運輸之毒品高達477包（驗前純質淨重共472,998.73公克）
    ，乃判處有期徒刑14年在案，聲請人不服上訴本院後，經本
    院於100年5月25日判決上訴駁回在案，可見聲請人犯罪嫌疑
    及犯行違害社會之情節重大，另審酌聲請人涉案情節非輕，
    本案尚得上訴第三審，為使後續訴訟得以順利進行，並確保
    有罪判決確定後能執行刑罰，且聲請人於審理中均否認犯行
    ，倘法院最後判決結果非聲請人所預期之無罪，難期聲請人
    能服膺判決結果，其逃亡之誘因隨之增加，參諸遭判處重刑
    者常伴有逃亡之高度可能性，是其逃匿以規避審判程序進行
    及刑罰執行之可能性甚高，自有事實及相當理由認為聲請人
    有逃亡之虞，若僅命聲請人具保、責付或限制住居等侵害較
    小之手段，尚不足以確保審判或執行程序之順利進行，再本
    案尚有同案被告莊進益經檢察官傳喚、拘提未到（現通緝中
    ），而尚有部分共同被告聲請對相關證人（其他共同被告）
    進行交互詰問，在上開證人詰問之前，有事實足認聲請人恐
    有與在逃共犯聯繫進而勾串證詞之虞，符合刑事訴訟法第10
    1條第1項第1、2、3款之羈押要件，非予羈押，顯難進行審
    判或刑罰之執行；再審酌聲請人共同運輸第三級毒品，危害
    社會治安甚鉅，權衡國家刑事司法權之有效行使、社會秩序
    及公共利益、聲請人之人身自由之私益及防禦權受限制之程
    度，認對聲請人維持羈押處分，尚屬適當、必要，合乎比例
    原則，無法以具保替代羈押，仍有羈押之必要，亦無違反前
    開大法官會議解釋意旨，至於聲請人所稱其家中雙親年事已
    高，父親身體不好又動過心臟手術，母親也是有病在身，家
    中經濟全靠哥哥在支撐，但哥哥尚有債務問題須解決，家中
    經濟負擔須要聲請人幫忙解決等情，所述情景固值憐憫，惟
    此與聲請人有無停止羈押之事由、與有無羈押必要性之法律
    判斷無涉，無從據為准許具保停止羈押之正當事由。綜上所
    述，聲請人所述停止羈押之事由，不符法定具保停止羈押之
    要件，復審酌聲請人所涉犯罪之各項情節，其羈押原因尚未
    消滅，聲請具保停止羈押，自難准許，應予駁回。
中    華    民    國   100    年    6     月    2     日
                  刑事第十一庭  審判長法  官  許宗和
                                      法  官  趙功恆
                                      法  官  潘進柳
以上正本證明與原本無異。
如不服本裁定，應於收受送達後五日內向本院提出抗告狀。
                                      書記官  任正人
中    華    民    國   100    年    6     月    2     日